最高法院民事裁定　　　　　　　九十四年度台抗字第五七七號
　　再 抗告 人　太平洋建設股份有限公司
　　法定代理人　章啟光
　　再 抗告 人　盛泰營造有限公司
　　法定代理人　鄭茂松
　　共同代理人　李家慶律師
　　　　　　　　蕭偉松律師
上列再抗告人因與相對人交通部台灣區國道新建工程局間聲請選
任仲裁人事件，對於中華民國九十三年十一月三十日台灣高等法
院裁定（九十三年度抗字第三五七一號），提起再抗告，本院裁
定如下：
    主  文
再抗告駁回。
再抗告程序費用由再抗告人負擔。
    理  由
本件再抗告人向台灣台北地方法院（下稱台北地院）聲請選任仲
裁人，經該院裁定駁回聲請，再抗告人對之提起抗告。原法院以
：按仲裁協議，未約定仲裁人及其選定方法者，應由雙方當事人
各選一仲裁人，再由雙方選定之仲裁人共推第三仲裁人為主任仲
裁人，並由仲裁庭以書面通知當事人，仲裁法第九條第一項固定
有明文。惟查兩造已於工程施工規範及合約文件補充說明(一)修正
一般規範（下稱修正規範）5.26約定：「任一方依前述規定提
起仲裁時，應由當事人兩造各選一仲裁人，當事人兩造並應共同
推選一主任仲裁人，如兩造不能在一方向中華民國商務仲裁協會
提出仲裁聲請之日起二個月內就該仲裁事件選定各方之仲裁人並
同推選出主任仲裁人時，視為雙方不同意仲裁，任一方得逕行起
訴」，且於同規範5.26約定：「除前述規定外，本合約之仲裁
程序應適用中華民國商務仲裁條例（即現行仲裁法）」。關於各
方仲裁人及主任仲裁人之推選，兩造係約定若未依修正規範5.26
前段規定之方式於仲裁聲請之日起二個月內推選出仲裁人時，
即「視為雙方不同意仲裁，任一方得逕行起訴」。且依上開5.26
約定所指「前述規定」，依其條文排列順序觀之，當然包含修
正規範5.26選任仲裁人方法之約定，要已合意排除適用仲裁法
有關選任仲裁人方法之規定，即兩造已約定排除適用仲裁法第九
條、第十二條規定。再抗告人聲請就系爭仲裁事件選任主任仲裁
人，自不應准許等詞，並敘明法院因聲請而選定仲裁人，必須審
酌有仲裁程序存在，始有選定之必要，故法院對仲裁協議之存在
，自應先為形式上審查，而台北地院已從形式上審查兩造間修正
規範5.26、5.26之約定，尚未為實體之認定等情，爰裁定維
持台北地院所為駁回再抗告人聲請之裁定，駁回其抗告，經核於
法並無不合。再抗告意旨就原法院解釋契約之職權行使，謂：兩
造間存有書面仲裁協議，仲裁程序確已存在，法院自應代兩造選
定第三仲裁人，詎台北地院不准伊所請，不當將其審查範圍擴及
對兩造仲裁協議條款之解釋及仲裁協議效力存否之爭議，該院及
原法院適用仲裁法第十二條規定顯有錯誤，並逾越其決定是否選
任仲裁人之審查範圍，復於非訟程序中即為實體上仲裁協議失效
之認定，顯亦違法云云，並無可取。再抗告意旨執以指摘原裁定
不當，聲明廢棄，非有理由。
據上論結，本件再抗告為無理由。依非訟事件法第二十八條、第
八條第二項，民事訴訟法第四百九十五條之一第一項、第四百四
十九條第一項、第九十五條、第七十八條、第八十五條第一項前
段，裁定如主文。
中　　華　　民　　國　九十四　年　　六　　月　 十七 　日
                      最高法院民事第四庭
                          審判長法官  吳　正　一
                                法官  劉　福　聲
                                法官  黃　義　豐
                                法官  簡　清　忠
                                法官  陳　國　禎
      本件正本證明與原本無異
                                      書  記  官
中　　華　　民　　國　九十四　年　　六　　月　二十八　日
                                                      Ｑ
